臺灣雲林地方法院刑事判決　　　　　　　　　　　　　　九十年度訴字第四一九號
　　公　訴　人　臺灣雲林地方法院檢察署檢察官
　　被　　　告　甲○○
右列被告因違反電業法等案件，經檢察官提起公訴（九十年度偵字第七四二號），本
院判決如左：
    主  文
甲○○無罪。
    理  由
一、公訴意旨略以：被告甲○○於民國六十九年二月間，以雲林縣口湖鄉○○村○○
    路三八號戶籍住址，向台灣電力公司（下稱台電公司）申請於現址為崙中村漁港
    路二之三十號後方之豬寮裝設電表，為台電公司00－00－0000－00－
    0號、電表號碼00000000號用戶之用電人。於八十八年間，甲○○在漁
    港路二之三十號旁搭建鐵皮屋，經營「快樂釣蝦場」，為減付電費，竟意圖為自
    己不法所有，擅自從上述電表另牽電線至快樂釣蝦場供電使用，並將公務員職務
    上委託掌管之電表封印鉛塊予以剪斷，而損壞封印，改造電表內部結構，使電表
    圓轉盤放慢至電度表失效之方法，在上址竊取台電公司電源使用。於八十九年八
    月八日，在上址為台電公司雲林區營業處稽查員會警查獲，並扣得電表一只，因
    而認被告涉有電業法第一百零六條第二款之竊電罪嫌、刑法第一百三十八條之損
    壞公務員委託第三人掌管之文書罪嫌。
二、按犯罪事實應依證據認定之，無證據不得推定其犯罪事實，刑事訴訟法第一百五
    十四條定有明文。又認定不利於被告之事實，須依積極證據，茍積極證據不足為
    不利被告事實之認定，即應為有利於被告之認定，更不必有何有利之證據，最高
    法院三十年上字第八一六號判例要旨可資參照。再者，「按電業法第一百零六條
    之規定，係在保護經營供給電能之事業，並非一般之用電戶，此觀該條各款、同
    法第二條及處理竊電規則之規定自明。故私接電線，若係通過電力公司允許供電
    之鄰人電錶所設之線路內，因用電已有電錶控制計算，該通過電錶控制計算之電
    氣，即屬該鄰人所有之動產，如予以竊取，即應視其犯罪形態，依刑法之竊盜罪
    章論處。」最高法院八十四年台非字第二一四號判例要旨闡釋私接電線之犯罪型
    態甚明。本件檢察官認被告涉有上述犯行，無非以被告自承上述電錶自裝設以來
    ，僅供住宅及豬寮使用，而電錶自被告私接電線開設釣蝦場前後，方出現用電不
    正常之情形而為稽查員發現，有用電實地調查書、用電基本資料、用電資料各一
    紙在卷可稽，堪認被告為經營釣蝦場減付費用而破壞電表封印更動電表內部結構
    為其論據。但是被告於庭訊中堅詞否認有何犯行，辯稱：我沒有偷接電，快樂釣
    蝦場是在八十八年租給別人，出租前我有自己做釣蝦場，沒有賺錢才租給別人，
    電費在出租期間是承租的人乙○○拿通知單去繳的，不知道他繳多少錢，該電錶
    有牽二條電線到家裡，一條電線到釣蝦場，家裡只有我夫妻二人居住，不知道電
    錶是誰破壞的等語。經查：
(一)、（私接電線部分）被告於偵查中坦白電錶接出之二條線是伊叫水電工來接的，約
    二年多前接至快樂釣蝦場等語，核與證人丙○○於偵查中所證情形相符，並有現
    場圖一紙在卷可參。但證人丁○○即台電公司稽查員於偵查中已證述：電錶下被
    拉出二條線，一條至快樂釣蝦場，一條至漁港路二之三十號，我們從現場沿漁港
    路二之三十號拉線至快樂釣蝦場，經甲○○確認該條電線確實有自漁港路二之三
    十號拉出，電費計算是包括中和路三八號（此乃漁港路二之三十號之誤）及快樂
    釣蝦場等語。於本院庭訊中，其並證稱：（你去現場看的時候，扣案的電錶所測
    得的電源是否有接到釣蝦場）有，我八十九年八月八日到現場，扣案的電表是裝
    在漁港路二之三十號後面的工寮，有拉三迴路，二條到漁港路二之三十號，一條
    到快樂釣蝦場等語。由上可見，被告係在上述電錶以下接通電線至快樂釣蝦場，
    快樂釣蝦場之用電，已均透過上述電錶計算控制，從而通過上述電錶控制計算之
    電氣，乃屬被告之動產無疑，被告對於該電氣之如何分配使用（通往漁港路二之
    三十號或通往快樂釣蝦場），乃有權為之，非屬「未經電業供電」之情狀，亦無
    「繞越電度表或其他計電器，損壞或改動表外之線路」之行為，而與電業法第一
    百零六條第一款之「未經電業供電而在其供電線路上私接電線者」、第二款之「
    繞越電度表或其他計電器，損壞或改動表外之線路者」等犯罪型態，及刑法竊盜
    罪章之犯罪型態均不相同，自無該等犯罪構成要件之適用。
(二)、（毀損電錶部分）被告為電錶用電戶、電錶遭破壞、電費使用不正常等情形，固
    為證人丁○○、戊○○即台電公司斗六營業處職員等人到庭證稱屬實，並有台電
    公司之用電實地調查書、用電戶基本資料、現場照片、用電戶用電資料、現場照
    片等在卷可稽，扣案之電錶一個足資佐證。但這些均屬間接事實，並無積極證據
    可認被告有損壞電錶之行為，自難僅憑以上間接事實即推斷電錶係遭被告破壞。
    檢察官另指出被告行為之動機係因其為快樂釣蝦場之經營者，為減付快樂釣蝦場
    之電費，而有此破壞之行為。但是：
、證人丁○○到庭證稱：八十八年九月電費一萬多元（新台幣，下同），十一月二
    萬多元，突然到了八十九年一月降到六千多元，三月降到八千多元，五月降到五
    千多元，七月降到三八二元，我們是十五日抄錶，二十九日收費，十一月份是在
    十五日抄錶，所以我們懷疑他是從十一月十五日以後動手腳，讓電費下降等語。
    可見電費之異常，依據證人丁○○之證述，是因電錶之遭破壞，而電錶遭破壞之
    日期，經上述推斷，應係在八十八年十一月十五以後無疑。
、惟證人丙○○到庭證稱：快樂釣蝦場原本是我們要經營釣蝦場，後來作不到一個
    月，因為沒生意，就不作了，過了約半年，快樂釣蝦場租給己○○，租約從八十
    八年農曆八月至八十九年農曆六月，國歷八月一日己○○就沒有租，八月八日台
    電就來剪電錶等語，被告並提出房屋租賃契約書一份在卷為憑。依據該租賃契約
    書記載，出租人為丙○○，承租人為己○○，租賃期間是自八十八年農曆八月二
    日起，至八十九年農曆八月二日止，租金每月一萬元。此復經證人乙○○到庭證
    稱屬實。證人乙○○並證稱伊係合夥人之一，合夥之費用與己○○平分等語。由
    此可見，電費出現異常期間（八十八年九月至八十九年七月），係於釣蝦場出租
    給他人使用之期間，電錶遭破壞之時，亦係在該期間內。證人乙○○又證稱：被
    告並未投資釣蝦場，之前他們有自己經營過，後來沒有作，釣蝦場賺的錢沒有給
    被告，只有給被告租金等語，核與被告所供相符。從而被告於上述電費異常期間
    ，及電錶遭破壞期間，並未經營快樂釣蝦場。至於於上述期間，快樂釣蝦場及被
    告在漁港路二之三十號使用之電費（即上述電錶所顯示之費用）由何人負擔，證
    人乙○○證稱：釣蝦場電費由我們繳，水我們是向隔壁借的，甲○○他們是貼一
    點意思，電費都是我在繳，由被告拿電費繳款通知書給我去繳的，收據就丟在公
    司，這之間用電正常，電錶單拿來我們就去繳錢，我們是負擔比較多的電力沒錯
    ，有繳款單子我就去繳電費，我不管電錶等語，核與被告所供電費係由伊拿單子
    給乙○○繳納，他租的他說他要繳納，我不知道出租期間電費多少錢等語一致。
    證人乙○○再證稱：（被告有沒有跟你說電錶如何被破壞）沒有，他也不知道有
    沒有被破壞；（是否有反應過電費很多）沒有，（繳了二萬多也沒有問）沒有，
    我們只是想在哪裡可以節省電費等語。是電錶費用於上述租賃期間內既係由乙○○負擔，而與被告無涉，被告亦未過問，亦無證據顯示於該段期間內被告知悉電
    費多寡，由此均足認被告對電錶用電量如何，根本不在意。則在這段期間內，被
    告有何動機要去損壞電錶以更動其內之計度裝置，而使計電不準，電費下降，實
    無從推知。檢察官認被告是經營快樂釣蝦場，為減支出電費而破壞電錶一節，尚
    屬無據。再者，因快樂釣蝦場出租後，電錶使用者已非單純是被告一方而已，在
    無其他積極證據之情況下，尚難以被告是用電戶，即推斷被告係破壞電錶者，甚
    為明顯。
三、本件檢察官所指之犯行無從證明，自應為被告無罪之諭知。
據上論斷，應依刑事訴訟法第三百零一條第一項，判決如主文。
中      華      民      國      九十一      年      五    月    十七    日
                                        臺灣雲林地方法院刑事第一庭
                                            法  官  侯  廷  昌
右正本證明與原本無異。
如不服本判決，應於判決送達後十日內向本院提出上訴狀( 應附繕本 )。
                                            書記官  蔡  金  保
中      華      民      國      九十一      年      五    月    十七    日
